【裁判字號】    98,台抗,764
【裁判日期】    981203
【裁判案由】    違反毒品危害防制條例聲請具保停止羈押
【裁判全文】
最高法院刑事裁定              九十八年度台抗字第七六四號
抗  告  人  甲○○
上列抗告人因違反毒品危害防制條例案件，不服台灣高等法院中
華民國九十八年十一月二日駁回聲請具保停止羈押之裁定（九十
八年度聲字第三二三三號），提起抗告，本院裁定如下：
    主  文
抗告駁回。
    理  由
按停止羈押，指受羈押之被告仍有羈押之原因，但無繼續羈押之
必要，而以具保、責付或限制住居之處分方法，代替羈押處分而
停止羈押之執行。被告有無繼續羈押之必要，事實審法院本得斟
酌訴訟進行程度及其他一切情形而為認定，故受羈押之被告除確
有刑事訴訟法第一百十四條所列情形之一，經具保聲請停止羈押
不得駁回者外，如以其他原因聲請具保停止羈押，其應否准許，
事實審法院自有認定裁量之權。苟其此項裁量判斷，並不悖乎經
驗法則或論理法則，又於裁定書內論述其何以作此判斷之心證理
由者，即不得任意指摘其為違法。本件抗告人即被告甲○○因違
反毒品危害防制條例案件，經原審法官訊問後，認為被訴涉犯同
條例第四條第三項之販賣第三級毒品罪嫌疑重大，有刑事訴訟法
第一百零一條第一項第三款情形，非予羈押，顯難進行審判，而
有羈押之必要，自民國九十八年十月七日起執行羈押。原裁定以
抗告人於原審之聲請意旨略稱：依司法院釋字第六六五號解釋，
不得單依刑事訴訟法第一百零一條第一項第三款予以羈押，尚應
審酌有無逃亡等情狀。且法院為羈押時，依學者見解應審酌有無
必要性，及有無符合比例原則。第一審依共同被告李毓興之供述
，而為抗告人有罪判決，顯違無罪推定原則，蓋其供述有瑕疵可
指，並違反論理、經驗法則，且無其他證據可佐，自不得採為抗
告人有罪之依據。是抗告人並未涉案，且素行良好，有正當職業
，並無逃亡之虞，依前揭司法院解釋，自無羈押之必要。且抗告
人家有病父幼子，若遭羈押，家中生計，即生困頓。請准具保停
止羈押云云。惟查：（一）抗告人所涉犯前揭毒品危害防制條例
之罪，最輕本刑為五年以上之罪，且有人證、物證可參，足認其
犯罪嫌疑重大，並經第一審判處應執行有期徒刑八年四月之重刑
，是有相當理由足認有逃亡之虞，復無不得羈押之情形，自有羈
押必要。再審酌抗告人涉犯運輸毒品案件，對社會危害甚鉅，予
以羈押，適足以防衛社會安全，並不違比例原則。（二）抗告人
執司法院釋字第六六五號解釋，主張本件並無羈押之必要，然揆
之前揭解釋，其解釋文載以：「二、刑事訴訟法第一百零一條第
一項第三款規定，於被告犯該款規定之罪，犯罪嫌疑重大，且有
相當理由認為有逃亡、湮滅、偽造、變造證據或勾串共犯或證人
之虞，非予羈押，顯難進行追訴、審判或執行者，得羈押之。於
此範圍內，該條款規定符合憲法第二十三條之比例原則，與憲法
第八條保障人民身體自由及第十六條保障人民訴訟權之意旨，尚
無牴觸。」等旨。足認刑事訴訟法第一百零一條第一項第三款規
定，並未違憲。而法院於審理羈押案件時，除審認是否符合上開
法條規定外，尚須依同法第一百零一條之二意旨，審酌有無羈押
必要。而此所謂有無羈押必要，參酌上開解釋，當係：有相當理
由認為有逃亡、湮滅、偽造、變造證據或勾串共犯或證人之虞等
情。抗告人經第一審判處重刑，自有相當理由足認有逃亡之虞，
而有羈押必要，予以羈押，自與該解釋意旨相符。是此部分聲請
意旨，尚有誤會。（三）至其主張抗告人並未犯罪一節，係實體
事項，尚非羈押案件所應審酌。（四）抗告人家庭狀況，固值同
情，然非停止羈押之事由。綜上所述，本件抗告人羈押之原因尚
未消滅，仍有繼續羈押之必要，其所請具保停止羈押，自難准許
，因而駁回具保停止羈押之聲請等情。已敘明所憑之依據及理由
，經核於法尚無違誤。抗告意旨略以：（一）原裁定就抗告人是
否合於「非予羈押，顯難進行審判」之羈押必要性，未於理由內
詳予說明，即率為裁定，自嫌理由不備。（二）抗告人有無運輸
毒品犯行，尚待證明，原裁定遽認抗告人涉犯運輸毒品，危害社
會，予以羈押，適足以防衛社會安全等情，似涉及實體之認定，
顯難認原裁定未將實體事項列入審酌羈押抗告人之範圍，此與其
認抗告人主張並未犯罪，係實體事項，不予審酌云云，標準前後
不一，其理由矛盾等語。惟查：原裁定業就「非予羈押，顯難進
行審判」之羈押必要性為說明，並敘明抗告人羈押之原因尚未消
滅，仍有羈押之必要，且就抗告人聲請事由，逐一說明何以不足
採取之理由。抗告意旨（一）經核係就原裁定已說明之事項，專
憑己見，任意指摘。又原裁定敘明抗告人涉犯運輸毒品罪嫌重大
，對社會危害甚鉅，予以羈押，不違反比例原則等由，尚非就抗
告人涉犯之罪嫌，為有罪與否之實體認定，核無理由矛盾之可言
，抗告意旨（二）所述亦無足取。應認本件抗告為無理由，予以
駁回。
據上論結，應依刑事訴訟法第四百十二條，裁定如主文。
中    華    民    國  九十八  年   十二   月    三    日
                      最高法院刑事第九庭
                          審判長法官  邵  燕  玲
                                法官  李  伯  道
                                法官  孫  增  同
                                法官  李  英  勇
                                法官  吳      燦
      本件正本證明與原本無異
                                      書  記  官
中    華    民    國  九十八  年   十二   月    八    日
                                                      K


司法院資訊處製作；財團法人民間司法改革基金會備份。
